【裁判字號】    92,交易,231
【裁判日期】    920917
【裁判案由】    過失傷害
【裁判全文】
臺灣板橋地方法院刑事判決                        九十二年度交易字第二三一號
    公  訴  人  臺灣板橋地方法院檢察署檢察官
    被      告  丙○○
右列被告因過失傷害案件，經檢察官提起公訴（九十二年度偵字第一八一六號），本
院判決如左：
    主  文
丙○○從事業務之人，因業務上之過失傷害人，累犯，處拘役肆拾日，如易科罰金，
以參佰元折算壹日。
    事  實
一、丙○○係廷全有限公司所僱用之貨車司機，為從事駕駛業務之人，前因業務侵占
    案件，經本院於民國八十六年二月二十七日以八十六年度訴字第一０號判處有期
    徒刑二年確定，於八十六年四月二十八日入監執行，後於八十七年四月三十日縮
    短刑期假釋出監後交付保護管束，嗣於八十八年四月十五日保護管束期滿，假釋
    未經撤銷視為執行完畢。詎丙○○猶不知悔改，於九十一年九月三十日十九時二
    十分許，駕駛廷全有限公司所有之車號：ＤＷ－二六四九號自用小貨車沿臺北縣
    新莊市○○街由復興路往幸福路方向行駛，行經中和街一二五巷口前，理應注意
    汽車行駛時，駕駛人應注意車前狀況及兩車併行之間隔，並隨時採取必要之安全
    措施，而依當時天候晴、夜間有照明、路面狀態乾燥無缺陷、無障礙物、視距良
    好等情形，並無不能注意之情事，竟疏未注意，致其所駕駛之前開自用小貨車左
    前葉子板不慎擦撞與其同向行駛在左前側由甲○○所騎乘之車號：ＱＭＨ－七０
    二號輕型機車之右後側車尾，甲○○因而人車倒地，並受有左手肘內側擦傷淤血
    及左腰部擦傷之傷害。
二、案經甲○○訴由臺北縣政府警察局新莊分局報請臺灣板橋地方法院檢察署檢察官
    偵查起訴。
    理  由
一、訊據被告丙○○對於上開時地駕駛前揭自用小貨車行經肇事地點乙節固坦承不諱
    ，惟矢口否認有駕車擦撞本件告訴人甲○○所騎乘機車致其受傷之過失傷害犯行
    ，辯稱：伊駕車行經肇事地點突聞車後方傳來撞擊聲響，隨即下車查看，應係告
    訴人騎乘機車自對向駛來，自己騎車不慎摔倒云云。經查，右揭犯罪事實，迭據
    告訴人於警訊、偵查中及本院審理時均指述綦詳，核與證人即臺北縣政府警察局
    新莊分局新莊交通分隊警員乙○○於偵查中及本院審理時到庭所證述之情節相符
    ，並有道路交通事故調查報告表一份、車禍現場及車損照片十二幀、新泰綜合醫
    院診斷證明書一紙附卷可稽。次查揆諸上開車禍現場及車損照片，被告所駕駛之
    自用小貨車左前輪葉子板處確有新擦痕，其核與告訴人所騎乘機車之右後側車尾
    外緣距離地面之高度同約五十七公分（參偵查卷所附照片第十、十一、十二張）
    ，再佐以告訴人於本院審理時到庭所指稱：「我當時駕駛輕型機車，沿著中和街
    由復興路往幸福路方向行駛，與被告同向，‧‧‧，當時我感覺到車後方被撞，
    車子後方被撞到之後，我就從車上摔下來，車子繼續往前滑行三、四公尺，我站
    起來之後，發現車子倒向對向車道，而且車頭也是反方向，我發現被告所駕駛的
    自小貨車有經過我旁邊，停在我機車倒下的位置，‧‧‧，當時路上並沒有其他
    車子經過，‧‧」（參見本院九十二年四月十七日訊問筆錄第三頁）、「我當時
    是騎在靠中線，但並未跨越雙黃線」、「我倒地之後只有被告的車子經過我身邊
    」（參見本院九十二年八月二十日審判筆錄第四頁）之情節，告訴人與被告既素
    不相識，亦無仇怨，應無涉詞誣攀被告之理，堪認本件車禍應係告訴人騎乘上開
    機車行經肇事地點時，偏向道路中央分向限制線之道路內側行駛，斯時被告適駕
    駛前開自用小貨車由告訴人所騎乘機車之右後方駛來，因被告駕車時未注意車前
    狀況及兩車併行之間隔，並隨時採取必要之安全措施，致其所駕駛之自用小貨車
    左前葉子板不慎擦撞在左前方同向行駛而由告訴人所騎乘之輕型機車右後側車尾
    ，因而肇致本件車禍發生。且查，被告於警訊時先稱本件車禍發生當時其聽到車
    尾處傳來撞擊聲響，下車查看後發現告訴人所騎乘之機車倒在其所駕駛之自用小
    貨車左後方（參見偵查卷第三頁反面、第五頁），嗣於偵查中復改口陳稱告訴人
    係逆向撞擊其所駕駛之自用小貨車（參見偵查卷第三十三頁反面），後於本院審
    理時竟又改稱係告訴人騎乘機車自對向迎面而來後自己跌倒的（參見本院九十二
    年八月二十日審判筆錄第三頁），被告對於本件車禍發生當時情形所為之陳述前
    後竟差異甚大，相互齟齬，多所矛盾，此益徵被告前開所辯應係畏罪情虛。綜上
    所述，被告前開所辯應係諉責飾卸之詞，不足憑信。
二、按汽車行駛時，駕駛人應注意車前狀況及兩車併行之間隔，並隨時採取必要之安
    全措施，道路交通安全規則第九十四條第三項定有明文。本件被告於上述時地駕
    車行經肇事地點，理應注意上開道路交通安全規則，而依當時天候晴、夜間有照
    明、路面狀態乾燥無缺陷、無障礙物、視距良好等情形，並無不能注意之情事，
    竟疏未注意，致其所駕駛之前開自用小貨車左前葉子板不慎自後擦撞行駛在前由
    告訴人所騎乘之前開機車右後側車尾處，致釀車禍，其就本件車禍之發生顯有過
    失甚明。又被告之上開過失行為與告訴人所受前揭傷害間，復有相當因果關係。
    本案事證已臻明確，被告過失犯行洵堪認定，應依法論科。
三、被告丙○○係廷全有限公司所僱用之貨車司機，為從事駕駛業務之人，核其所為
    ，係犯刑法第二百八十四條第二項前段之業務過失傷害罪。公訴人認被告係犯刑
    法第二百八十四條第一項前段之普通過失傷害罪，容有誤會，惟基本社會事實相
    同，起訴法條應予變更，附此敘明。查被告前因業務侵占案件，經本院於八十六
    年二月二十七日判處有期徒刑二年確定，於八十六年四月二十八日入監執行，後
    於八十七年四月三十日縮短刑期假釋出監後交付保護管束，嗣於八十八年四月十
    五日保護管束期滿，假釋未經撤銷視為執行完畢，有臺灣板橋地方法院檢察署刑
    案資料查註紀錄表及臺灣高等法院被告全國前案紀錄表各一份在卷可考，被告於
    受有期徒刑執行完畢後，五年內再犯有期徒刑以上之本罪，為累犯，應依刑法第
    四十七條之規定加重其刑。被告於肇事後雖未逃逸，然自警訊、偵查中至本院審
    理時均矢口否認有何駕車撞擊告訴人成傷之事實，尚難認其有何自首並受裁判之
    意，是與刑法第六十二條前段自首之規定不符，尚難認本件被告所為符合自首之
    要件，併予敘明。爰審酌被告之品行、生活狀況、智識程度及本件犯罪之手段、
    告訴人所受傷害之程度及被告犯罪後猶飾詞狡辯、態度不佳，惟本件究屬過失犯
    罪、惡性非重等一切情狀，量處如主文所示之刑，並諭知易科罰金之折算標準，
    以資懲儆。
據上論斷，應依刑事訴訟法第二百九十九條第一項前段、第三百條，刑法第二百八十
四條第二項前段、第四十七條、第四十一條第一項前段，罰金罰鍰提高標準條例第一
條前段、第二條，判決如主文。
本案經檢察官陳伯厚到庭執行職務。
中      華      民      國    九  十  二    年      九    月    十  七  日
                                  臺灣板橋地方法院交通法庭
                                      法    官  高  奕  驤
右正本證明與原本無異。
如不服本判決，應於判決送達後十日內向本院提出上訴狀 (應附繕本) ，上訴於
臺灣高等法院。
                                      書 記 官  廖  舜  宜
中      華      民      國    九  十  二    年      九    月    十  七  日
附錄本案論罪科刑法條全文
刑法第二百八十四條：
因過失傷害人者，處六月以下有期徒刑、拘役或五百元以下罰金。致重傷者，處一年
以下有期徒刑、拘役或五百元以下罰金。
從事業務之人，因業務上之過失傷害人者，處一年以下有期徒刑、拘役或一千元以下
罰金。致重傷者、處三年以下有期徒刑、拘役或二千元以下罰金。


司法院資訊處製作；財團法人民間司法改革基金會備份。
